臺灣彰化地方法院民事裁定
111年度監宣字第51號
聲  請  人  鄭秋月  


代  理  人  楊振芳律師
相  對  人  鄭嘉得  

關  係  人  鄭金花  

            鄭秋菊  


            鄭麗娜    住彰化縣○○鎮○○里○○路○段000        
                  巷000號


            劉義忠  

            鄭麗香  

上列聲請人聲請監護宣告事件，本院裁定如下：
    主    文
宣告鄭嘉得（民國00年0月00日生、國民身分證號碼：Z00000000
0號）為受監護宣告之人。
選定鄭秋菊（民國00年0月00日生、國民身分證號碼：Z00000000
0號）、鄭麗娜（民國00年0月00日生、國民身分證號碼：Z00000
0000號）為受監護宣告之人之共同監護人。
指定鄭秋月（民國00年00月00日生、國民身分證號碼：Z0000000
00號）為會同開具財產清冊之人。
聲請費用新臺幣壹仟元由受監護宣告之人負擔。
    理    由
一、聲請意旨略以：聲請人為相對人鄭嘉得之妹 ，相對人鄭嘉
    得因年幼時發燒，領有重度身心障礙證明手冊，致不能為意
    思表示或受意思表示，或不能辨識其意思表示之效果。為處
    理相關事宜，爰依民法第14條、第1110條、第1111條及家事
    事件法第164條之規定，請求對相對人為監護宣告，為此請
    求選定關係人鄭秋菊、鄭麗娜為相對人之共同監護人，並指
    定聲請人為會同開具財產清冊之人等語。
二、按對於因精神障礙或其他心智缺陷，致不能為意思表示或受
    意思表示，或不能辨識其意思表示之效果者，法院得因本人
    、配偶、四親等內之親屬、最近一年有同居事實之其他親屬
    、檢察官、主管機關、社會福利機構、輔助人、意定監護受
    任人或其他利害關係人之聲請，為監護之宣告，民法第14條
    第1項定有明文。次按受監護宣告之人應置監護人。法院為
    監護之宣告時，應依職權就配偶、四親等內之親屬、最近一
    年有同居事實之其他親屬、主管機關、社會福利機構或其他
    適當之人選定一人或數人為監護人，並同時指定會同開具財
    產清冊之人。法院為前項選定及指定前，得命主管機關或社
    會福利機構進行訪視，提出調查報告及建議。監護之聲請人
    或利害關係人亦得提出相關資料或證據，供法院斟酌。法院
    選定監護人時，應依受監護宣告之人之最佳利益，優先考量
    受監護宣告之人之意見，審酌一切情狀，並注意下列事項：
    (一)受監護宣告之人之身心狀態與生活及財產狀況。(二)受
    監護宣告之人與其配偶、子女或其他共同生活之人間之情感
    狀況。(三)監護人之職業、經歷、意見及其與受監護宣告之
    人之利害關係。(四)法人為監護人時，其事業之種類與內容
    ，法人及其代表人與受監護宣告之人之利害關係。民法第11
    10條、第1111條、第1111條之1分別定有明文。再按監護宣
    告之裁定，於裁定送達或當庭告知法院選定之監護人時發生
    效力；監護宣告裁定經廢棄確定前，監護人所為之行為，不
    失其效力，家事事件法第169條第1項、第170條第1項分別定
    有明文。
三、經查，聲請人所主張之事實，有親屬系統表、重度身心障礙
    證明、戶籍謄本等件為據，且經本院在鑑定人即衛生福利部
    彰化醫院陳羿行醫師前做鑑定，前開鑑定醫師所為之鑑定意
    見認：「.....5、醫學上的診斷診斷名：智能障礙。障礙程
    度：重度。6、生活狀況及現在身心狀態日常生活狀況⑴.日
    常生活活動：進食方面可自己吃飯、自己洗澡，自己穿衣服
    。⑵.經濟活動能力：不會算數，不會購物，自己不會算錢，
    無法自己處理財務。⑶.社會性：重度障礙，言語表達能力極
    差，不會主動與人互動。身體狀態：肢體可自由活動，手部
    活動正常。精神狀態：(1)意識/溝通性：意識清楚，但溝通
    困難，可以點頭、搖頭或說是、不是。(2)記憶力：無法測
    驗。(3)定向力：問這邊是哪裡不會回答。(4)計算能力：詢
    問100-7或20-3不會回答。(5)理解、判斷力：重度障礙。(6
    )認知功能檢查：重度障礙。7、有關判斷能力判定之意見：
    不能管理處分自己財產。個案因重度智能障礙，判斷能力嚴
    重不足，無金錢使用及管理的能力。8、回復可能性說明：
    恢復的可能性無。9、鑑定判定及說明：【鑑定判定】⑴基於
    受鑑定人因智能障礙，個案目前理解能力、表達能力及判斷
    能力皆有重度障礙，以致個案不能管理處分自己的財產，且
    短期内回復之可能性很低。(2)其障礙之程度，可為監護宣
    告。」等情，有衛生福利部彰化醫院回函暨成年監護鑑定書
    一份在卷可稽。故聲請人聲請對相對人為監護之宣告，為有
    理由，應予准許，爰宣告相對人為受監護宣告之人。
四、本件相對人既經監護宣告，業如前述，揆諸前揭規定，自應
    為其選定監護人及指定會同開具財產清冊之人。查本院審酌
    聲請人及關係人鄭金花、鄭秋菊、鄭麗娜、鄭麗香到庭陳述
    之意見，另本院就聲請人、相對人及全部關係人函請主管機
    關進行訪視，並參酌嘉義市政府成人監護訪視報告、財團法
    人臺中市私立龍眼林社會福利慈善事業基金會成人監護訪視
    報告、南投縣政府之成年監護訪視報告，認相對人原本於母
    親共同居住在彰化縣，並受母親生活起居照顧，但相對人母
    親於今年初跌倒受傷後即無法再照顧相對人，相對人遂由聲
    請人協助照護迄今；又於111年10月24日本院訊問時，聲請
    人及關係人鄭秋菊、鄭麗娜、鄭麗香等均同意由關係人鄭秋
    菊、鄭麗娜為受監護宣告之人之共同監護人、由聲請人為會
    同開具財產清冊之人。本院審酌相對人自幼由母親照顧，相
    對人姐妹等人亦會予以必要之協助，相對人母親年事已高、
    且相對人母親年初受傷後已無法再照顧相對人，而關係人鄭
    秋菊、鄭麗娜，均係相對人之姐，堪認其2人均能盡力維護
    相對人之權益，由其二人擔任相對人之監護人，並指定由聲
    請人為會同開具財產清冊之人，應符合相對人之最佳利益，
    爰裁定如主文第2、3項所示。　　
中　　華　　民　　國　　111 　年　　11　　月　　1 　　日
                   家事法庭     法  官　王美惠
正本係照原本作成。
如不服本裁定，應於送達後十日內向本院提出抗告狀，並繳納抗
告費新臺幣1千元。
中　　華　　民　　國　　111 　年　　11　　月　　1 　　日
                                書記官　林子惠